【裁判字號】    91,自,521
【裁判日期】    920325
【裁判案由】    誣告等
【裁判全文】
臺灣臺中地方法院刑事判決                          九十一年度自字第五二一號
    自  訴  人  乙○○
    被      告  甲○○
右列被告因誣告等案件，經自訴人提起自訴，本院判決如左：
    主  文
甲○○無罪。
    理  由
一、自訴意旨詳如附件自訴狀所載。
二、按犯罪事實應依證據認定之，無證據不得推定其犯罪事實；不能證明被告犯罪者
    應諭知無罪之判決；且前開規定為自訴程序所準用，刑事訴訟法第一百五十四條
    、第三百零一條第一項、第三百四十三條分別定有明文。次按事實之認定，應憑
    證據，如未能發現相當證據，或證據不足以證明，自不能以推測或擬制之方法，
    以為裁判之基礎；又認定犯罪事實所憑之證據，雖不以直接證據為限，間接證據
    亦包括在內，然而無論直接或間接證據，其為訴訟上之證明，須於通常一般之人
    均不致有所懷疑，而得確信其為真實之程度者，始得據為有罪之認定，倘其證明
    尚未達到此一程度，而有合理之懷疑存在時，事實審法院復已就其心證上理由予
    以闡述，敘明其如何無從為有罪之確信，因而為無罪之判決，尚不得任意指為違
    法，最高法院四十年度台上字第八六號、七十六年台上字第四九八六號著有判例
三、訊據被告甲○○堅決否認有何犯行，辯稱：其並未主動檢舉自訴人，是警察去查
    訪的；其為被告診療，亦無過失等語。而本件自訴人乙○○認被告甲○○涉有誣
    告、誹謗罪嫌云云，無非係以被告向警察機關密報自訴人敲詐勒索一事為據，惟
    查：
  (一)自訴人乙○○因違反檢肅流氓條例案件，經臺灣高等法院臺中分院於九十一年七
    月二十三日以九十一年度感抗字第四０號裁定交付感訓處分確定，依前開裁定理
    由可知，自訴人（即該案被移送人）共有流氓行為十五件，其中，「乙○○於民
    國八十八年九月中旬某日十七時許，至甲○○位於臺中縣烏日鄉○○路○段一七
    六號「聖林牙醫診所」，以數天前曾至該診所就診後牙痛更嚴重為由，態度俇傲
    向被害人甲○○敲詐勒索來消痛，被害人甲○○見其兇惡，即交付新台幣（以下
    同）五百元後乙○○始離去。其後不久，乙○○又於某日十八時餘，大搖大擺至
    該診所，並以牙痛加劇致無法工作賺錢為由，要求醫院彌補損失二萬元，經甲○
    ○之妻表示欲報警處理，乙○○始離去。」即屬其一，有前開裁定書一份在可憑
    。又臺中縣警察局係於該局烏日分局刑事組對該案秘密證人進行訪談並製作筆錄
    ，暨令該證人指認自訴人之口卡相片後，據以移送自訴人之流氓行為。亦經本院
    調閱前述臺灣高等法院臺中分院九十一年度感抗字第四０號案件全卷核閱無誤。
  (二)按刑法第一百六十九條第一項誣告罪之成立以意圖他人受刑事或懲戒處分，而為
    虛偽之告訴告發報告者為要件；又刑法誹謗罪之成立，須意圖散布於眾，而指摘
    或傳述足以毀損他人名譽之事，始足以當之，刑法第三百十條第一項亦定有明文
    。故誹謗罪之成立，以意圖散布於眾為前提，此為意思要件，即欲將損人名譽之
    事實，傳播於不特定人，使大眾知悉之意。倘行為人僅將事實為客觀上之陳述，
    而無傳播大眾之意者，要難以刑法上之誹謗罪相繩。本件自訴人之流氓行為業經
    臺灣高等法院臺中分院於前開裁定中認定無誤，縱使被告甲○○於該案中有接受
    警員訪談，就自訴人之流氓事跡加以指證，然其既未以虛偽之事告訴或告發，主
    觀上亦無以損害自訴人名譽之事傳播於大眾之犯意，自不得對其遽以前述二項罪
    名相繩。
四、又本件自訴人乙○○復認被告甲○○另涉有業務過失傷害罪嫌云云，無非以其於
    八十八年九月間某日至被告之「聖林牙醫診所」就醫時，係要求被告為其拔除牙
    神經，詎被告不予理會，僅將自訴人之牙齒磨洞後放下止痛藥，自訴人牙痛無法
    好轉為據，惟查：
  (一)自訴人係於八十八年五月二十八日至「聖林牙醫診所」就醫，當日被告診斷之結
    果，自訴人共有四顆蛀牙，其中三顆係咬合面蛀牙，其處置方式係以一級銀粉充
    填（classi Amalgam Filling），另一顆係深部蛀牙，其處置方式為牙髓腔暫時
    充填（plup capping），但必須追蹤治療，此有被告所提出自訴人於該日至「聖
    林牙醫診所」就醫之病歷影本一紙在卷可憑。
  (二)自訴人雖於本院九十二年三月十一日審理時指稱：被告未囑其追蹤治療，是被告
    的哥哥說他弟弟能力比較不好，給其五百元，叫其到別處去看診，其就到大慶街
    去看，經該醫生把其牙神經拔掉之後，牙齒才不痛的等語。然被告就此辯稱：「
    牙齒拔神經是最後的手段，一般對冷熱敏感的話，我們就會先治療保護神經，來
    挽回他的牙齒，如果拔掉神經的話，這個牙齒會變得比較脆弱，採取保守治療的
    方法，可以治癒的話，我們就不會拔神經。當初自訴人來看牙齒的時候，他的牙
    齒只是對冷熱敏感，所以我才會採取保守治療的方式。」、「醫療行為是一個行
    善的事業，我們是以患者的利益為最優先，我是以對他最有利的方式來治療他。
    」等語，而被告係專業之牙醫師，憑其醫療之專業知識判斷，以其認為對自訴人
    最有利之方式，先對自訴人之蛀牙採取保守治療方式，再予追蹤治療，自屬事理
    之常，難認其醫療過程有何過失。且自訴人並非專業醫療人員，被告應無聽從自
    訴人之指示決定其治療方式之理，況且自訴人縱使在八十八年五月二十八日接受
    被告治療後，牙痛未立即痊癒，亦不能憑此即認其受有傷害，自難認被告有何業
    務過失傷害之行為。
五、綜上所述，本件查無積極證據以資證明被告甲○○有何犯行，揆諸首揭說明，應
    依法為其無罪之判決。
據上論斷，應依刑事訴訟法第三百四十三條、第三百零一條第一項，判決如主文。
中      華      民      國    九十二    年      三      月    二十五    日
                                        法  官  陳慧珊
右正本證明與原本無異。
如不服本判決，應於送達後十日內向本院提出上訴狀（須附繕本），上訴於臺灣高等
法院臺中分院。
                                        書記官
中      華      民      國    九十二    年      三      月    二十五    日


司法院資訊處製作；財團法人民間司法改革基金會備份。
